【裁判字號】    97,台上,1944
【裁判日期】    970508
【裁判案由】    違反槍砲彈藥刀械管制條例等罪
【裁判全文】
最高法院刑事判決            九十七年度台上字第一九四四號
上  訴  人  甲○○
                     142號（
            乙○○
上列上訴人等因違反槍砲彈藥刀械管制條例等罪案件，不服台灣
高等法院台中分院中華民國九十七年二月十九日第二審判決（九
十六年度上訴字第二八二五號，起訴案號：台灣台中地方法院檢
察署九十六年度偵字第八七六九號），提起上訴，本院判決如下
：
    主  文
原判決撤銷，發回台灣高等法院台中分院。
    理  由
本件原判決認定：上訴人甲○○於民國九十六年三月三十日上午
十時三十分許，將原判決附表一所示之改造手槍、手槍主要組成
零件及子彈攜至上訴人乙○○位於台中市○區○○街二八號之住
處，委由乙○○保管數日，乙○○應允寄藏，惟於收受甲○○所
交付之上開槍、彈及手槍主要組成零件後，適員警持搜索票至上
址搜索甲○○涉嫌違反槍砲彈藥刀械管制條例及毒品危害防制條
例等案件，乙○○見狀，隨即攜帶上開槍、彈及手槍主要組成零
件自後門逃逸，而為在該址後門埋伏之員警劉琮銘等人追捕查獲
，並扣得上開槍、彈及手槍主要組成零件，乙○○當場向員警表
示是替朋友攜帶上開槍、彈及手槍主要組成零件離開，經員警將
乙○○帶返其住處，乙○○隨即表示是替甲○○攜帶上開槍、彈
及手槍主要組成零件離開，因而查獲甲○○等情。因將第一審科
刑判決撤銷，改判仍依想像競合犯，分別從一重論處甲○○未經
許可，持有可發射子彈具有殺傷力之改造手槍（處有期徒刑三年
十月，併科罰金新台幣十萬元，罰金如易服勞役，以新台幣一千
元折算一日）、乙○○未經許可，寄藏可發射子彈具有殺傷力之
改造手槍（處有期徒刑三年，併科罰金新台幣四萬元，罰金如易
服勞役，以新台幣一千元折算一日）等罪刑；固非無見。
惟查：（一）犯槍砲彈藥刀械管制條例之罪，於偵查或審判中自
白，並供述全部槍砲、彈藥、刀械之來源及去向，因而查獲或因
而防止重大危害治安事件之發生者，減輕或免除其刑，為該條例
第十八條第四項所明定。則行為人犯槍砲彈藥刀械管制條例之罪
，如於偵查或審判中自白，並供述全部槍砲、彈藥、刀械之來源
及去向，因而查獲或因而防止重大危害治安事件之發生者，法院
即應「減輕」或「免除其刑」，且對是否「減輕」或「免除」並
無自由酌裁之權。上引原判決事實認定及理由內援引作為判決基
礎之證人即查獲警員劉琮銘於原審具結證稱：「當時我們有作勤
前教育，是要查槍砲案件，希望我們要注意自身安全，我是被分
派到後面防火巷警戒與圍捕。前面敲門時，乙○○就跑出來，依
據我們工作經驗，正常人是不可能從後門跑出來，我們就追捕，
看到他手上有東西，我們就叫他將手上的東西丟掉不要跑，他有
配合。我們控制他後，他丟掉的東西，是用絲襪包著，形狀看起
來是槍的形狀。當時他停下來的時候，說他不會跑了，他只是替
朋友帶東西離開」、「（問：他有無說替哪個朋友帶東西離開？
）當時他沒有說那麼清楚，我們有問他屋內還有沒有人，他說還
有一個人」、「後來帶他回屋內時，他才講是替甲○○帶東西離
開」。如若俱屬無誤，則乙○○為警查獲後，既自白供出其所寄
藏如原判決附表一所示槍、彈及手槍主要組成零件之來源係甲○
○，警方嗣並循其供述查獲甲○○持有上開槍、彈及手槍主要組
成零件之犯行，從而乙○○有無槍砲彈藥刀械管制條例第十八條
第四項減輕或免除其刑規定之適用，即待研求。原判決執：「乙
○○於本院（指原審，下同）九十六年十二月六日訊問時供稱：
『我只知道改造的槍枝是從黃姓男子那裡來的』、『當時是我與
徐峰偉依照陳逢茂的指示，先去與黃姓男子談，後來才又去與他
交易，錢是徐峰偉帶去的，錢是陳逢茂出的』，於九十六年十二
月十日向本院呈遞之答辯狀又稱：『本案查獲之改造手槍來源是
黃慶昌所改造而成的，其詳細情形為約三－四年前……，陳逢茂
指使要求至台中市環保市○○○○路與東光路口），陳逢茂指使
後數天，至環保市場停車場買槍，當時買槍之成員有甲○○、徐
峰偉、答辯人與一名不詳男子四名，購買完成後即交予陳逢茂拿
去』，就何人前去買槍一節，說詞不一，況黃慶昌於警詢時供稱
：『我不認識乙○○』、『（問：據乙○○向警方稱，於九十三
年間甲○○因持有槍枝被警方查獲，當時甲○○購買該槍枝時，
即是你本人所提供槍枝的，是否屬實？）沒有此事』，亦無法證
實乙○○所述為真，且本院亦未認定被告二人（即上訴人等）係
自九十三年間起即持有、寄藏如（原判決）附表一所示之槍彈及
手槍主要組成零件」，逕認乙○○並未符合槍砲彈藥刀械管制條
例第十八條第四項減輕或免除其刑之要件，顯與其事實認定及理
由內援引作為判決基礎之證人劉琮銘證言不相適合，自屬於法有
違。（二）第二審審判長於開庭審判時，除應命上訴人陳述上訴
要旨外，並準用第一審審判程序，訊問被告及調查證據，倘未踐
行上開程序即命辯論終結，予以判決，自屬違背法令。依起訴書
犯罪事實欄之記載，檢察官除起訴甲○○持有如原判決附表一所
示之槍、彈及手槍主要組成零件交予乙○○寄藏外，另有在台中
縣大里市○○路一四二號住處未經許可持有槍枝主要組成零件滑
套二支之行為；但據原審審判筆錄之記載，審判長就上訴人等之
被訴事實為訊問時，竟僅訊問上訴人等：「乙○○於九十三年間
某日，由徐峰偉、陳逢茂即陳憲崇（均由檢察官另行偵查中）二
人攜帶如附表(一)編號具殺傷力之改造手槍及編號不具殺傷力
之制式半自動手槍之主要組成零件以及編號供上述手槍所用具
殺傷力之子彈二十顆，至其台中市○區○○街二八號住處，託其
寄藏，乙○○即未經許可而無故受託寄藏上開槍彈。嗣於三日後
，復由甲○○及徐峰偉至乙○○處取回上開槍彈及手槍零組件，
甲○○因此而與徐峰偉、陳逢茂共同未經許可而持有上開槍彈及
手槍零組件。嗣於九十六年三月三十日上午，甲○○又將上開槍
彈（子彈部分已剩十一顆）及手槍零組件攜至乙○○住處，欲委
由乙○○保管數日，乙○○即承前相同之犯意而受託寄藏。嗣於
同日十一時許為警持搜索票至乙○○住處查緝，乙○○因心虛即
持上開槍彈及手槍零組件欲從後門逃逸時，為在後門埋伏之員警
查獲，並當場扣得如附表(一)所示之槍彈及手槍零組件」（見原審
卷第一四九頁）。並未就甲○○被訴在其台中縣大里市○○路一
四二號住處未經許可持有槍枝主要組成零件滑套二支之事實予以
訊問，俾其得就此為詳細之陳述，亦未針對該部分事實為證據之
調查，即行宣告辯論終結，並就此部分被訴之犯罪事實，於理由
內敘明不另為無罪之諭知，此部分踐行之訴訟程序，難謂於法無
違。（三）採為判決基礎之證據資料，必須經過調查程序，而顯
出於審判庭者，始與直接審理主義符合，否則其所踐行之訴訟程
序，即屬違背法令。依原判決理由說明，係採納乙○○第一審指
定辯護人於第一審提出之聲請書乙份，作為指駁乙○○於九十六
年三月三十日檢察官訊問及第一審受理檢察官聲請羈押時訊問乙
○○之筆錄，非可執為有利於甲○○認定之證據（見原判決正本
第五頁第一行至第五行）。惟於審判期日，並未向上訴人等提示
該份聲請書或予以閱覽（見原審卷第一四八頁），使其等有辯解
之機會，顯有應於審判期日調查之證據，而未予調查之違法。以
上，或係上訴人等之上訴意旨所分別指摘，或屬本院得依職權調
查之事項，應認原判決有撤銷發回更審之原因。又原判決敘明不
另為無罪諭知部分（即理由貳、六），基於審判不可分原則，均
應併予發回。
據上論結，應依刑事訴訟法第三百九十七條、第四百零一條，判
決如主文。
中    華    民    國  九十七  年    五    月    八    日
                      最高法院刑事第九庭
                          審判長法官  林  永  茂
                                法官  吳  昆  仁
                                法官  蘇  振  堂
                                法官  蕭  仰  歸
                                法官  何  菁  莪
      本件正本證明與原本無異
                                      書  記  官
中    華    民    國  九十七  年    五    月   十四   日
                                                  Ａ


司法院資訊處製作；財團法人民間司法改革基金會備份。
